【裁判字號】    89,交易,42
【裁判日期】    890707
【裁判案由】    公共危險等
【裁判全文】
~w2z2;臺灣高雄地方法院刑事判決~w1z1;     八十九年度交易字第四二號
    公  訴  人  臺灣高雄地方法院檢察署檢察官
    被      告  丙○○
右列被告因公共危險等案件，經檢察官提起公訴（八十八年度偵字第二五○○一號、
第二七九三四號），本院判決如左：
    主  文
丙○○服用酒類，不能安全駕駛動力交通工具而駕駛，處有期徒刑肆月，如易科罰金
，以佰元折算壹日；又因過失傷害人，處有期徒刑伍月，如易科罰金，以佰元折
算壹日。應執行有期徒刑捌月，如易科罰金，以佰元折算壹日。
    事  實
一、丙○○考領有普通小型車駕駛執照，明知其應注意飲酒後其吐氣所含酒精成份超
    過每公升零點二五毫克以上者，不得駕車，緣於民國八十八年十月七日夜間十時
    許起，在高雄縣仁武鄉友人家中飲用酒類後，其視覺能力變差、運動反射神經遲
    鈍，以致判斷及注意能力均受嚴重影響，已不能安全駕駛動力交通工具，竟率而
    駕駛車牌號碼Ｐ三─○四三二號自用小貨車，嗣於同日夜間十一時十分許（起訴
    書誤繕為「八十七」年十月七日晚上十一時「三十」分），沿高雄市三民區○○
    ○路（起訴書誤繕為中華三路）地下道東側便道由南往北方向行駛，途經該路與
    中華二路十二巷之未設有號誌之交岔路口（即中華二路地下道北向車道出口）時
    ，本應注意（一）行經無號誌之交岔路口時，應減速慢行，作隨時停車之準備；
    （二）汽車在雙向四車道行駛欲變換車道時，應注意安全距離；（三）汽車行駛
    時，駕駛人應注意兩車併行之間隔，並隨時採取必要之安全措施，以避免道路交
    通事故之發生，而依當時天候雨，夜間有照明，柏油路面溼潤無缺陷，道路無障
    礙物，視距堪稱良好，且依其智識、能力亦無不能注意之情事，詎其飲酒後吐氣
    所含酒精成份已達每公升零點七九毫克（八十八年十月七日夜間十一時三十九分
    許測試），業已不能安全駕駛動力交通工具之狀態下，仍貿然駕駛上開自用小客
    車，途經上開交岔路口時，疏未注意減速慢行，作隨時停車之準備，亦未注意變
    換車道時，須與併行、前行或後方行駛中之車輛保持安全距離，並採取適當、必
    要及有效之閃避或煞車等安全措施，適有乙○○騎乘車牌號碼ＹＹＫ─四二八號
    輕型機車，沿中華二路地下道北向慢車道駛至，丙○○駕駛上開自用小貨車因閃
    煞不及，其自用小貨車左後翼子板及左後車輪擋泥板遽與乙○○之輕型機車右前
    擋泥板及右踏板區發生擦碰撞，以致乙○○人車倒地，因此受有右側外傷性第三
    腦神經病變並右眼外傷性黃斑部變性、頭部外傷合併右肩挫傷，右側第三腦神經
    痲痹等傷害。丙○○於肇事後，留在事故現場，對於未發覺之過失傷害部分，主
    動向處理員警表示其為自用小貨車駕駛人，而接受裁判；另經警發覺其有酒後駕
    車現象，對之測試吐氣所含酒精成份已超過標準數值甚多，如前所述，丙○○始
    於警詢中坦承飲酒後駕車等情。
二、案經被害人乙○○訴由高雄市政府警察局三民第一分局報請臺灣高雄地方法院檢
    察署檢察官偵查起訴。
    理  由
一、訊據被告丙○○固不否認有於前揭時地飲用酒類後駕駛上開自用小貨車等情事，
    惟矢口否認有何過失犯行，辯稱︰渠並未與告訴人乙○○之輕型機車發生碰撞，
    係乙○○自行滑倒云云。經查︰
（一）被告於甫肇事後，在事故現場接受高雄市政府警察局交通警察大隊隊員詢問時
      供承︰告訴人之輕型機車右前踏板與渠所駕駛之自用小貨車左後翼子板撞及等
      語，有交通事故談話紀錄表在卷（警卷）可稽；被告復於肇事當日夜間十一時
      五十五分許，在高雄市政府警察局三民第一分局哈爾濱街派出所接受調查時自
      承︰告訴人乙○○與渠所駕駛之自用小貨車擦撞後，精神不太好；渠在高雄縣
      仁武鄉朋友家喝一瓶保力達Ｂ及二瓶半啤酒，於右揭時地，欲左轉進入快車道
      ，與告訴人之輕型機車相撞，該機車右前踏板與渠所駕駛自用小貨車左後翼子
      板、擋泥板撞及等語，有該派出所調查筆錄乙份在卷足憑。
（二）本件道路交通事故中，被告自用小貨車與告訴人輕型機車之間最初接觸點及車
      輛受損部位，分別為被告自用小貨車之左後翼子板，告訴人輕型機車右前擋泥
      板及右踏板區，此有高雄市○○○○道路交通事故調查報告表及現場照片五幀
      附卷可考，堪認被告所駕駛之自用小貨車左後翼子板及左後車輪擋泥板曾與告
      訴人輕型機車右前擋泥板及右踏板區發生擦碰撞即明。至告訴人陳稱︰被告自
      用小貨車係自後追撞伊所騎乘之輕型機車正後方，且造成伊輕型機車座墊後方
      鐵製扶手凹陷，並提出照片共計三幀為憑，惟觀諸三幀車損照片，苟被告自用
      小貨車確係自後追撞告訴人輕型機車，並造成前述車損，該部輕型機車正後方
      翼子板應有所毀損，然該三幀照片中並未發現該部輕型機車正後方翼子板有何
      明顯毀損。另被告固提出事後拍攝上開自用小貨車左後車輪附近相關位置照片
      數幀，惟自該等照片中，亦無從比對該部自用小貨車左後翼子板及左後車輪擋
      泥板與其右後翼子板及右後車輪擋泥板有何異同，而本件道路交通事故中相關
      車輛撞擊點，業據本院認定如上，是被告上開辯詞，顯係臨訟飾卸之詞，殊無
      足採。
（三）此外，本件道路交通事故，尚有高雄市○○○○○道路交通事故調查報告表暨
      事故現場圖、現場談話紀錄、測繪道路交通事故現場草圖及事故現場照片五幀
      在卷足資佐憑。復以，告訴人因本件道路交通事故受有如事實欄所示之傷害，
      有高雄醫學院附設中和紀念醫院醫師出具之診斷證明書三紙附卷（本案卷、警
      卷）可按。另本院依職權向告訴人就醫醫院函詢告訴人之傷勢是否已達刑法上
      之「重傷」程度，私立高雄醫學大學附設中和紀念醫院函稱︰「依據病歷記載
      ，林君（即告訴人）於本院就診之診斷無右側外傷性第三腦神經病變併右眼外
      傷性黃斑部變化，右眼最佳矯正視力零點壹，左眼最佳矯正視力零點貳，仍須
      繼續門診治療；無法判斷視力是否毀敗」，有該院八十九年一月十九日高醫
      附祕字第○一三五號函附卷可佐，是告訴人因本件道路交通事故所受傷害，尚
      未達重傷程度甚明。
二、按刑法第一百八十五條之三規定所謂「不能安全駕駛」，乃抽象危險犯，並不以
    發生具體危險為必要，對於呼氣酒精濃度已達每公升零點五五毫克（○．五五Ｍ
    Ｇ＼Ｌ）以上，肇事率為一般正常人之十倍，認為已達不能安全駕車之標準，此
    業經法務部八十八年五月十八日法八八檢字第○○一六六九號函告週知，且按就
    醫學文獻所知，酒精對人體造成之影響，於呼氣時酒精濃度達每公升零點二五毫
    克（約合體內血液中酒精濃度五○ＭＧ＼ＤＬ或零點零五％）即會輕度中毒，造
    成輕度協調功能降低；呼氣酒精濃度達每公升零點五毫克時（約合體內血液中酒
    精濃度一○○ＭＧ＼ＤＬ或零點一％）屬輕到中度中毒症狀，出現反應較慢、感
    覺減低、影響駕駛之狀況；呼氣酒精濃度達每公升零點七五毫克（約合體內血液
    中酒精濃度一五○ＭＧ＼ＤＬ或零點一五％）時出現思考改變、個性行為改變等
    中毒症狀；又飲酒後一小時許，其體內血液酒精濃度可達最高，此有分別有行政
    院國軍退除役官兵輔導委員會臺北榮民總醫院八十八年八月五日（八八）北總內
    字第二六八六八號函文、八十八年十月二十六日（八八）院賓文廉字第一三四○
    七號臺灣高等法院函中臺北醫學院附設醫院精神科主任蔡尚穎「酒精對人體生理
    與行為之影響」一文可據。而本案被告為警查獲時其吐氣所含酒精成份測試，如
    上所述，其吐氣酒精濃度已達每公升零點七九毫克，有酒精濃度測試單（序號四
    ○三一、案號一六二三，八十八年十月七日夜間十一時三十九分許測試）及舉發
    違反道路交通管理事件通知單各乙紙在卷足稽，並經證人即事故員警甲○○、丁
    ○○於本院審理中到庭節屬實，被告之吐氣所含酒精成份殊高於前揭標準，其發
    生肇事之危險性，業已高出一般人甚多，依前揭說明，被告顯已達不能安全駕駛
    之情狀，足堪認定。
三、按汽車駕駛人飲酒後其吐氣所含酒精成份超過每公升零點二五毫克以上者，不得
    駕車；行經無號誌之交岔路口時，應減速慢行，作隨時停車之準備；汽車在雙向
    四車道行駛欲變換車道時，應注意安全距離；汽車行駛時，駕駛人應注意兩車併
    行之間隔，並隨時採取必要之安全措施，道路交通安全規則第一百十四條第二款
    、第九十三條第一項第四款、第九十八條第一項第六款及第九十四條第三項分別
    定有明文。被告既考領有普通小型車駕駛執照，對於前揭規定自無法諉為不知，
    且前揭規定之義務亦為被告應注意之事項。況依當時天候雨，夜間有照明，柏油
    路面溼潤無缺陷，道路無障礙物，視距堪稱良好，且依其智識、能力亦無不能注
    意之情事，詎其飲酒後吐氣所含酒精成份已達每公升零點七九毫克業已不能安全
    駕駛動力交通工具之狀態下，仍貿然駕駛上開自用小客車，途經上開交岔路口時
    ，疏未注意減速慢行，作隨時停車之準備，亦未注意變換車道時，須與併行、前
    行或後方行駛中之車輛保持安全距離，並採取適當、必要及有效之閃避或煞車等
    安全措施，致肇事使告訴人受傷，其有過失，已經明顯，告訴人因本件道路交通
    事故受傷，與被告之過失行為間並有相當之因果關係。另本件道路交通事故亦經
    高雄市政府建設局車輛行車事故鑑定委員會鑑定在案，亦認被告酒精濃度過量及
    變換車道未保持安全距離，為肇事原因，有該會八十八年十二月三十日高市鑑字
    第八八一二○○三號鑑定意見書附卷佐考。是本案事證已臻明確，被告犯行洵堪
    認定，應予依法論科。
四、被告丙○○服用酒類，不能安全駕駛動力交通工具而駕駛自用小客車肇事致告訴
    人受傷，核其所為，係犯刑法第一百八十五條之三之服用酒類，不能安全駕駛動
    力交通工具而駕駛罪及刑法第二百八十四條第一項前段之普通過失傷害罪。被告
    所犯二罪間，犯意各別，罪名不同，應予分論併罰。按刑法第一百八十五條之三
    之服用酒類，不能安全駕駛動力交通工具而駕駛罪，所侵害之法益，為社會之公
    共安全；刑法第二百八十四條第一項前段之普通過失傷害罪，所侵害之法益，為
    個人身體、健康之安全。其所觸犯之二罪，不具保護法益之同一性，自應分別成
    罪。至在犯罪科刑上，被告所觸犯之服用酒類，不能安全駕駛動力交通工具而駕
    駛罪與普通過失傷害罪，前者，為繼續犯；後者，則為即成犯，二者僅於撞人之
    時點與場所相合致而已，自無從成立想像競合犯，應予數罪併罰。又被告酒醉駕
    車，因而致人受傷，依法應負刑事責任，依道路交通管理處罰條例第八十六條第
    一項規定，加重其刑至二分之一。被告於肇事後留在事故現場，對於未發覺之過
    失傷害犯行，主動向處理事故之員警坦承肇事，而接受偵訊，業據證人即事故現
    場處理之員警甲○○、丁○○到庭證述綦詳，為對未發覺之犯罪自首而接受裁判
    ，應依刑法第六十二條之規定減輕其刑，並依法先加後減之。而服用酒類不能安
    全駕駛動力交通工具部分犯行，迺經警發覺渠有酒後駕車現象，對之測試吐氣所
    含酒精成份已超過標準數值甚多，如前所述，被告始於警詢中坦承飲酒後駕車，
    故此部分犯行不符合刑法上自首要件，附此敘明。爰審酌被告既考領有普通小型
    車駕駛執照，則明知或無法諉為不知服用酒類後精神已達混惑不清晰之狀態，而
    發生車禍之機率，相較未飲用酒類者為高，詎仍為駕駛自用小客車，不啻對使用
    道路之他人已產生立即侵害之高度危險性，亦自陷於危險狀態中，嚴重侵害道路
    交通往來安全，且本件肇事原因又出自被告之過失，而被告迄今仍未與告訴人達
    成民事賠償上之和解，復斟酌告訴人傷害程度等一切情狀，分別量處如主文所示
    之刑，並諭知易科罰金之折算標準，且定其應執行之刑，並諭知易科罰金之折算
    標準。
據上論斷，應依刑事訴訟法第二百九十九條第一項前段，道路交通管理處罰條例第八
十六條第一項，刑法第一百八十五條之三、第二百八十四條第一項前段、第五十一條
第五款、第六十二條前段、第四十一條，罰金罰鍰提高標準條例第一條前段、第二條
，判決如主文。
本案經檢察官林永富到庭執行職務。
中      華      民      國    八十九    年      七      月      七      日
                                  臺灣高雄地方法院交通法庭
                                      法  官
如不服本判決，應於送達後十日內，向本院提出上訴狀。
附錄本案論罪科刑法條全文：
道路交通管理處罰條例第八十六條第一項
  汽車駕駛人，無駕駛執照駕車、酒醉駕車、吸食毒品或迷幻藥駕車、行駛人行道或
  行經行人穿越道不依規定讓行人優先通行，因而致人受傷或死亡，依法應負刑事責
  任者，加重其刑至二分之一。
刑法第一百八十五條之三
  服用毒品、麻醉藥品、酒類或其他相類之物，不能安全駕駛動力交通工具而駕駛者
  ，處一年以下有期徒刑、拘役或三萬元以下罰金。
刑法第二百八十四條第一項前段
  因過失傷害人者，處六月以下有期徒刑、拘役或五百元以下罰金。


司法院資訊處製作；財團法人民間司法改革基金會備份。
